【裁判字號】    98,停,69
【裁判日期】    980716
【裁判案由】    聲請停止執行
【裁判全文】
臺北高等行政法院裁定
                                        98年度停字第69號
聲  請  人  甲○○
相  對  人  新竹縣政府
代  表  人  乙○○縣長）住同.
訴訟代理人  丁○○
            丙○○
上列當事人間水土保持法事件，聲請人聲請停止原處分之執行，
本院裁定如下：
    主  文
聲請駁回。
聲請程序費用由聲請人負擔。
    理  由
一、按「（第1 項）原處分或決定之執行，除法律另有規定外，
    不因提起行政訴訟而停止。（第2 項）行政訴訟繫屬中，行
    政法院認為原處分或決定之執行，將發生難於回復之損害，
    且有急迫情事者，得依職權或依聲請裁定停止執行。但於公
    益有重大影響，或聲請人之訴在法律上顯無理由者，不得為
    之。」行政訴訟法第116 條第1 項及第2 項定有明文。準此
    ，提起行政訴訟，原處分決定原則上不停止執行，必其將發
    生難於回復之損害且情況緊急，非即時由行政法院予以處理
    ，則難以救濟，否則尚難認有以行政法院裁定停止執行予以
    救濟之必要。而所謂難以回復之損害，係指其損害不能回復
    原狀，或不能以金錢賠償等情而言。
二、本件聲請意旨略以：聲請人僅係就一般既成道路進行災後例
    行之疏通搶救與維護排水設施，並無加寬路面情事，原處分
    所謂「開挖整地」云云，並非事實。該既成道路全長3 公里
    多且已存在數十年（30餘年），為新竹縣峨眉鄉十寮坑與十
    四寮小段上百公頃農地貫穿十五寮之唯一通道，昔時並有許
    多住戶，農林航測所最早之民國（下同）67年版航照圖即已
    有標示，近年各種版本之衛星地圖都有標示該道路方位，並
    可按圖導航，而維護一條峨眉鄉大部分年長鄉民皆知並走過
    的老路，竟遭相對人指為違法「新闢路道」、「開挖整地」
    ，並裁罰所有路過之地主，似有不公，況本件實際行為人為
    黃文淵，如有罰鍰自應由其負責。而訴願機關行政院農業委
    員會未經現場查證，亦未通知聲請人到會說明，並確認相對
    人所提證據是否屬實，即採信相對人答辯而草率駁回聲請人
    之訴願，為此，聲請於本件行政爭訟確定前停止相對人98年
    1 月8 日府農保字第0980003261號函（下稱原處分）中有關
    罰鍰部分之執行云云。
三、經查，聲請人就原處分關於罰鍰新台幣（下同）6 萬元部分
    聲請停止執行，惟就該罰鍰處分之執行，將發生何種難於回
    復之損害、有何急迫情事等項，則未據聲請人具體主張及釋
    明，而聲請人如因罰鍰6 萬元處分之執行受有損害，依客觀
    情形及一般社會通念，並非不得以金錢加以補償，尚無損害
    不能回復原狀或達到回復困難之程度可言，是聲請人本件停
    止執行之聲請，核與行政訴訟法第116 條第2 項前段所規定
    之要件不合，要難准許，應予駁回。
四、據上論結，本件聲請為無理由，爰依行政訴訟法第104 條、
    民事訴訟法第95條、第78條之規定，裁定如主文。
中    華    民    國    98    年    7     月    16    日
                臺北高等行政法院第五庭
                                審判長法  官  王碧芳
                                      法  官  程怡怡
                                      法  官  周玫芳
上為正本係照原本作成。
如不服本裁定，應於送達後10日內向本院提出抗告狀（須按他造
人數附繕本）。
中    華    民    國    98    年    7     月    16    日
                                      書記官  何閣梅


司法院資訊處製作；財團法人民間司法改革基金會備份。
